臺灣臺中地方法院刑事判決　　　　　　 100年度訴字第2508號
公　訴　人　臺灣臺中地方法院檢察署檢察官
被　　　告　沈昌信
上列被告因違反毒品危害防制條例案件，經檢察官提起公訴（10
0 年度毒偵字第71號），被告於本院準備程序中就被訴事實為有
罪之陳述，受命法官於聽取當事人之意見後，本院合議庭裁定改
由受命法官獨任以簡式審判程序審理，判決如下：
    主    文
沈昌信施用第一級毒品，累犯，處有期徒刑柒月。
    犯罪事實
一、沈昌信前因違反麻醉藥品管理條例及肅清煙毒條例案件，經
    本院於民國87年4 月9 日，以87年度訴字第845 號各判處有
    期徒刑5 年4 月、6 月、3 年2 月，應執行有期徒刑8 年8
    月確定，嗣上開案件，再經本院於96年7 月16日，以96年度
    聲字第1672號裁定減刑，並定其應執行之刑為有期徒刑7 年
    2 月，於96年10月6 日縮刑期滿執行完畢。又因施用第一級
    毒品案件，經本院於93年6 月23日，以93年度毒聲字第715
    號裁定送觀察、勒戒後，認有繼續施用毒品之傾向，復經本
    院於同年10月22日，以93年度毒聲字第1412號裁定令入戒治
    處所，施以強制戒治，於94年7 月12日強制戒治執行完畢釋
    放，並由臺灣臺中地方法院檢察署檢察官於94年7 月14日，
    以94年度戒毒偵字第148 號為不起訴處分確定。詎其於前揭
    強制戒治執行完畢釋放後5 年內，復因施用第一級毒品案件
    ，經臺灣臺中地方法院以99年度訴字第2385號判刑確定後，
    仍不知悔改，復基於施用第一級毒品海洛因之犯意，於99年
    10月25日下午6 時許（業經公訴人當庭更正），在臺中市○
    里區○○路87巷32號4 樓住處，以海洛因摻水用針筒注射體
    內之方式，施用第一級毒品海洛因1 次。嗣於99年10月29日
    晚上10時30分許，為警在臺中市○里區○○路○段與內元路
    口盤查查獲，而於未被有偵查犯罪職權之機關或公務員發覺
    本案施用第一級毒品之犯行前，即主動向詢問之員警供承有
    上開施用毒品犯行，自首而接受裁判，復經員警採集其尿液
    送驗，結果確呈嗎啡陽性反應，始悉上情。
二、案經臺中縣政府警察局霧峰分局（現改制為臺中市政府警察
    局霧峰分局）報請臺灣臺中地方法院檢察署檢察官偵查起訴
    。
    理    由
一、按除被告所犯為死刑、無期徒刑、最輕本刑為3 年以上有期
    徒刑之罪或高等法院管轄第一審案件者外，於刑事訴訟法第
    273 條第1 項程序進行中，被告先就被訴事實為有罪之陳述
    時，審判長得告知被告簡式審判程序之旨，並聽取當事人、
    代理人、辯護人及輔佐人之意見後，裁定進行簡式審判程序
    ；除簡式審判程序、簡易程序及第376 條第1 款、第2 款所
    列之罪之案件外，第一審應行合議審判，刑事訴訟法第273
    條之1 第1 項、第284 條之1 分別定有明文。本件被告沈昌
    信所犯係死刑、無期徒刑、最輕本刑為3 年以上有期徒刑或
    高等法院管轄第一審案件以外之罪，並於本院行準備程序時
    就被訴事實為有罪之陳述，本院合議庭依前揭規定，經評議
    結果，裁定改由受命法官獨任行簡式審判程序，先予敘明。
二、上開犯罪事實，迭據被告於警詢、檢察官偵查中及本院審理
    時坦承不諱，且其於99年10月29日為警查獲時所採取之尿液
    ，經送鑑驗結果，確呈嗎啡陽性反應，有臺中縣警察局霧峰
    分局毒品尿液真實姓名對照表及詮昕科技股份有限公司99年
    11月18日濫用藥物尿液檢驗報告（報告編號：9B080014）各
    1 紙附卷可稽，足認被告自白與事實相符，本件事證明確，
    被告犯行洵堪認定。
三、按海洛因為毒品危害防制條例第2 條第2 項第1 款所稱之第
    一級毒品，不得施用、持有。次按，毒品危害防制條例於92
    年7 月9 日修正公布，自93年1 月9 日施行，其中第20條、
    第23條將施用毒品之刑事處遇程序，區分為「初犯」及「5
    年內再犯」、「5 年後再犯」。依其立法理由之說明：「初
    犯」，經觀察、勒戒或強制戒治後，應為不起訴處分或不付
    審理之裁定；經觀察、勒戒或強制戒治執行完畢釋放後，「
    5 年內再犯」者，因其再犯率甚高，原實施之觀察、勒戒及
    強制戒治既已無法收其實效，爰依法追訴或裁定交付審理。
    至於經觀察、勒戒或強制戒治執行完畢釋放後，「5 年後再
    犯」者，前所實施之觀察、勒戒或強制戒治已足以遮斷其施
    用毒品之毒癮，為期自新及協助其斷除毒癮，仍適用「初犯
    」規定，先經觀察、勒戒或強制戒治之程序。從而依修正後
    之規定，僅限於「初犯」及「5 年後再犯」二種情形，始應
    先經觀察、勒戒或強制戒治程序。倘被告於5 年內已再犯，
    經依法追訴處罰，縱其第三次（或第三次以上）再度施用毒
    品之時間，在初犯經觀察、勒戒或強制戒治執行完畢釋放5
    年以後，已不合於「5 年後再犯」之規定，且因已於「5 年
    內再犯」，顯見其再犯率甚高，原實施觀察、勒戒或強制戒
    治，已無法收其實效，即應依該條例第10條處罰。至於第三
    次（或第三次以上）施用毒品之時間，是否宜有期間限制？
    以多久為適宜？則分屬刑事政策、專門醫學之範圍，非審判
    機關所能決定，有待循立法途徑解決（最高法院95年5 月9
    日95年度第7 次刑事庭會議及97年9 月9 日97年度第5 次刑
    事庭會議決議參照）。本件被告因施用第一級毒品案件，經
    本院於93年6 月23日，以93年度毒聲字第715 號裁定送觀察
    、勒戒後，認有繼續施用毒品之傾向，復經本院於同年10月
    22日，以93年度毒聲字第1412號裁定令入戒治處所，施以強
    制戒治，於94年7 月12日強制戒治執行完畢釋放，並由臺灣
    臺中地方法院檢察署檢察官於94年7 月14日，以94年度戒毒
    偵字第148 號為不起訴處分確定；復於上開強制戒治執行完
    畢釋放後5 年內，再因施用第一級毒品案件，經本院於99年
    12月8 日，以99年度訴字第2385號判處有期徒刑8 月確定等
    情，有臺灣高等法院被告前案紀錄表及臺灣臺中地方法院檢
    察署刑案資料查註紀錄表各1 份在卷足憑；是本件被告施用
    第一級毒品海洛因之犯行，雖已逾前次強制戒治執行完畢後
    5 年之期間，然被告既曾於強制戒治執行完畢5 年內再犯，
    嗣並經依法追訴處罰，初已不合於條文所定「5 年後再犯」
    之要件，即與毒品危害防制條例第20條第3 項所定適用初犯
    之規定不符，揆諸首揭決議意旨，本件被告已於「5 年內再
    犯」，顯見其再犯率甚高，無論其「5 年內再犯」之時點係
    於上開修法前或後，亦無論其後各次施用毒品之犯行，是否
    已逾前次觀察勒戒或強制戒治執行完畢後5 年，均毋須再重
    新施予觀察、勒戒或強制戒治之處遇程序，而應依毒品危害
    防制條第23條第2 項規定，逕予訴追處罰。綜上所述，本件
    犯罪事證明確，被告前開犯行洵堪認定，應予依法論科。
四、核被告所為，係犯毒品危害防制條例第10條第1 項施用第一
    級毒品罪。其持有第一級毒品海洛因之低度行為，應為施用
    之高度行為所吸收，不另論罪。又被告前因違反麻醉藥品管
    理條例及肅清煙毒條例案件，經本院於87年4 月9 日，以87
    年度訴字第845 號各判處有期徒刑5 年4 月、6 月、3 年2
    月，應執行有期徒刑8 年8 月確定，嗣上開案件，再經本院
    於96年7 月16日，以96年度聲字第1672號裁定減刑，並定其
    應執行之刑為有期徒刑7 年2 月，於96年10月6 日縮刑期滿
    執行完畢等情，亦有上開前案紀錄表在卷可按，其於有期徒
    刑執行完畢後5 年內，故意再犯本件有期徒刑以上之罪，為
    累犯，應依刑法第47條第1 項之規定，加重其刑。另按，刑
    法第62條所謂「發覺」，固非以有偵查犯罪職權之機關或人
    員確知其人犯罪無誤為必要，而於對其發生嫌疑時，即得謂
    為已發覺；但此項對犯人之嫌疑，仍須有確切之根據得為合
    理之可疑者，始足當之，若單純主觀上之懷疑，要不得謂已
    發生嫌疑（最高法院72年度臺上字第641 號判例意旨參照）
    。本件被告施用第一級毒品之犯行，係於員警執行巡邏勤務
    時為警盤查，斯時客觀上尚無任何跡象足以判斷被告有施用
    毒品之犯行，乃主動向詢問之員警坦承犯行，故其在有偵查
    犯罪職權之機關或個人發覺其犯罪前，向承辦警員自首其施
    用第一級毒品之犯行，嗣並配合接受採尿檢驗等情，業據證
    人即查獲員警李易誠於本院審理時具結證述明確，並有職務
    報告、調查筆錄附卷可憑（見警卷第2 、3 頁、本院卷第21
    頁反面及第22頁），足認被告確係在警員未發現有確切之根
    據得為合理之懷疑前，即主動供述其施用第一級毒品，此部
    分犯行自屬符合自首之要件無誤，爰依刑法第62條前段之規
    定，予以減輕其刑，並依刑法第71條第1 項之規定，先加後
    減之。爰審酌被告前有多次施用毒品前科，竟仍無視於毒品
    對於自身健康之戕害及國家對於杜絕毒品犯罪之禁令，一犯
    再犯，顯見上開刑罰實難收警惕之效，自不宜輕縱，應予嚴
    懲，惟斟酌被告施用毒品僅戕害己身，犯後均坦承犯行，態
    度良好，本件復符合自首之情形，有效節省司法資源等一切
    情狀，量處如主文所示之刑。
據上論斷，應依刑事訴訟法第273 條之1 第1 項、第299 條第1
項前段，毒品危害防制條例第10條第1 項，刑法第11條前段、第
47條第1 項、第62條前段，判決如主文。
中    華    民    國   100    年    10    月    6     日
                  刑事第十八庭  法  官  戰諭威
以上正本證明與原本無異。
如不服本判決應於收受判決後10日內向本院提出上訴書狀，並應
敘述具體理由；其未敘述上訴理由者，應於上訴期間屆滿後20日
內向本院補提理由書（均須按他造當事人之人數附繕本）「切勿
逕送上級法院」。
中    華    民    國   100    年    10    月    6     日
                                書記官  許清源
附錄本判決論罪之法條：
毒品危害防制條例第10條：
施用第一級毒品者，處6 月以上5 年以下有期徒刑。
施用第二級毒品者，處3 年以下有期徒刑。